高雄高等行政法院簡易判決
　　　　　　　　　　　　　　　　　　　 94年度簡字第361號
原　　　告　洪祖禛
被　　　告　嘉義市政府
代　表　人　甲○○　市長
上列當事人間因就業服務法事件，原告不服行政院勞工委員會中
華民國九十四年八月二十九日勞訴字第○九四○○三二二七五號
訴願決定，提起行政訴訟。本院判決如下：
    主  文
原告之訴駁回。
訴訟費用由原告負擔。
    事實及理由
一、緣原告非法僱用逃逸之菲律賓籍外國人PIKITPIKIT JOCELYN
    MONTEFALCON（以下簡稱Ｐ君，護照號碼：DD994351；原經
    核准之雇主：財團法人嘉義基督教醫院附設護理之家）至原
    告住宅，從事照顧原告母親洪敏之工作，案經被告警察局第
    一分局於民國（下同）九十四年三月七日當場查獲，該分局
    遂於九十四年三月十一日以嘉市警一外字第○九四○○○○
    七一九號函移由被告核處。嗣經被告審查屬實，乃依就業服
    務法第五十七條第一款及第六十三條第一項規定，於九十四
    年四月二十八日以府社勞字第○九四○一○三三○八號處分
    書，處原告罰鍰新台幣（下同）十五萬元。原告不服，提起
    訴願，遭決定駁回，遂提起本件行政訴訟。
二、原告起訴意旨略以：原告母親洪敏曾於九十一年六月在嘉義
    基督教醫院附屬護理之家就醫，並由Ｐ君照顧其起居；而原
    告母親於九十二年四月返家休養，指定由Ｐ君隨其返家照顧
    。嗣原告母親於九十四年一月十八日過世，其間Ｐ君在家看
    護之薪資，均由原告母親支付，此有存摺可證，故Ｐ君係由
    原告母親聘僱，而非由原告聘僱。另Ｐ君居家照顧原告母親
    期間，曾勒索原告，要脅索取每月一九、○○○元薪資，否
    則要向警方告密等情，而為釐清事實，並請求與Ｐ君對質、
    接受測謊，並聲明求為判決撤銷原處分及訴願決定云云。而
    被告則未提出書狀為聲明或陳述。
三、按「雇主聘僱外國人不得有下列情事：一聘僱未經許可、許
    可失效或他人所申請聘僱之外國人。」、「違反第四十四條
    或第五十七條第一款、第二款規定者，處新臺幣十五萬元以
    上七十五萬元以下罰鍰。」就業服務法第五十七條第一款及
    第六十三條第一項分別定有明文。
四、經查，原告非法僱用逃逸之菲律籍外國人Ｐ君（護照號碼：
    DD994351；原經核准之雇主：財團法人嘉義基督教醫院附設
    護理之家）至原告宅，從事照顧原告母親洪敏之工作，案經
    被告警察局第一分局於九十四年三月七日當場查獲，該分局
    遂於九十四年三月十一日以嘉市警一外字第○九四○○○○
    七一九號函移由被告核處。嗣經被告審查屬實，乃依就業服
    務法第五十七條第一款及第六十三條第一項規定，於九十四
    年四月二十八日以府社勞字第○九四○一○三三○八號處分
    書裁處原告罰鍰十五萬元等情，有被告警察局第一分局九十
    四年三月十一日嘉市警一外字第○九四○○○○七一九號函
    及九十四年四月二十八日府社勞字第○九四○一○三三○八
    號處分書附卷可稽，堪予認定。而原告提起本件訴訟無非主
    張Ｐ君在家看護之薪資，均由家母支付，故Ｐ君實係由原告
    母親聘僱，而非由原告聘僱。另Ｐ君居家照顧原告母親期間
    ，曾以要向警方告密為由，勒索原告，要脅索取每月一九、
    ○○○元薪資云云，資為爭執。惟查：
    1.就業服務法第五十七條第一款明文禁止非法聘僱未經許可
      、許可失效或他人所申請聘僱之外國人從事工作，旨在保
      障國人之工作權、維持社會秩序而避免妨礙本國人之就業
      機會、勞動條件、國民經濟發展及社會安定，故針對聘僱
      外國人從事工作，立法採申請許可制，此參諸同法第四十
      二條、第四十三條規定自明。是國人如需聘僱外國人從事
      工作，即應依法申請許可。其次，僱傭關係之確認應依人
      格之從屬性、勞務之對價報酬及其他法令之規定等實質關
      係以判斷勞務給付狀態究屬何種形式，而勞工對於雇主所
      為之工作指示是否有承認與否之自由、勞工業務遂行過程
      中有無雇主指揮監督、工作地點拘束性之有無、勞務之替
      代性之有無，均係判定實質關係之僱傭契約存否之論據。
    2.原告九十四年三月七日於被告警察局第一分局之調查筆錄
      曾表示，其聘僱Ｐ君在家照顧其母親之生活起居，支付Ｐ
      君薪資為一萬九千元，並由原告所支付；另原告並不知道
      Ｐ君是逃逸外勞，是因其可以在護理之家工作，所以才認
      為其是合法而予以聘僱等語。此外，Ｐ君九十四年三月七
      日於被告警察局第一分局之調查筆錄亦曾表示，其係於九
      十年二月二十七日來台，受聘於嘉義市基督教附設護理之
      家從事看護工作，因薪資問題始逃逸，於九十二年四月起
      開始為原告工作，隨時照顧原告母親起居，有空閒就洗衣
      煮飯，九十四年一月八日原告母親去世後，只有從事煮飯
      、清潔工作，老闆為原告，薪水為一個月一萬九千元，工
      作約二十二個月，共領四十一萬八千元，是原告所支付等
      語，核與原告所稱相符，均有調查筆錄附卷可按。從而，
      原告未經主管機關即被告之許可，非法聘僱Ｐ君從事照顧
      其母親，且於其母親去世後，仍繼續非法聘僱Ｐ君從事清
      潔、打掃工作之違法事實，甚為明確。從而，被告依就業
      服務法第五十七條第一款及第六十三條第一項規定，於九
      十四年四月二十八日以府社勞字第○九四○一○三三○八
      號處分書，處原告罰鍰十五萬元，並無不合。至原告稱Ｐ
      君在家看護之薪資，均由其母親支付，故Ｐ君實係由原告
      母親聘僱，而非由原告聘僱云云，顯為事後卸責之詞，不
      足為採。
    3.又就業服務法第五十七條第一款關於「雇主不得聘僱未經
      許可或他人所申請聘僱之外國人」之規定，係屬法律之禁
      止規定；本件原告明知Ｐ君原為財團法人嘉義基督教醫院
      附設護理之家所申請聘僱，竟聘僱其在家從事照顧其母親
      之工作，且未向主管機關申請許可，故其縱無違反就業服
      務法第五十七條第一款規定之故意，亦有應注意、能注意
      而不注意之過失；並原告違反此禁止規定，又未能證明其
      無過失，則依司法院釋字第二七五號解釋，亦應推定其有
      過失。準此，原告既有聘僱未經許可之外國人從事工作情
      事，則被告以原告有違反就業服務法第五十七條第一款規
      定之行為，而對其裁處罰鍰，依法自屬有據。
五、綜上所述，原告之主張並無可採；故被告以原告聘僱他人所
    申請聘僱之外籍勞工於原告家工作，違反就業服務法第五十
    七條第一款規定，而依同法第六十三條第一項規定，裁處最
    低額之十五萬元罰鍰，並無違誤，訴願決定予以維持，亦無
    不合。原告提起本件訴訟，求為撤銷，為無理由，應予駁回
    。另本件事證已明，原告聲請傳喚Ｐ君與其對質、測謊，本
    院認為並無必要。又本件屬簡易訴訟事件，爰不經言詞辯論
    為之，附此說明。
六、據上論結，本件原告之訴為無理由，依行政訴訟法第二百三
    十三條第一項、第二百三十六條、第一百九十五條第一項後
    段、第九十八條第三項前段，判決如主文。
中　　華　　民　　國　　94　　年　  12　　月　 30  　 日
                  第三庭      法  官   邱政強
以上正本係照原本作成。
如不服本判決，應於送達後20日內，向本院提出上訴狀並表明上
訴理由，如於本判決宣示後送達前提起上訴者，應於判決送達後
20日內補提上訴理由書（須按他造當事人人數附繕本）。
提起上訴應預繳送達用雙掛號郵票7份（每份34元）。
中　　華　　民　　國　　94　　年　  12　　月　 30  　 日
　　　　　　　　　　　　　　　書記官   藍慶道
附註:
行政訴訟法第235條（第1項、第2項）:
對於適用簡易程序之裁判提起上訴或抗告，須經最高行政法院之
許可。
前項許可，以訴訟事件所涉及之法律見解具有原則性者為限。
